【裁判字號】    95,易,2066
【裁判日期】    951219
【裁判案由】    毒品危害防制條例
【裁判全文】
臺灣臺北地方法院刑事判決              95年度訴字第1298號
公  訴  人  臺灣臺北地方法院檢察署檢察官
被      告  甲○○
上列被告因違反毒品危害防制條例案件，經檢察官提起公訴（九
十五年度毒偵字第一九二七號），及移送併辦（九十五年度毒偵
字第一九八七、二０四四、二一六二號），併追加起訴（九十五
年度毒偵字第一九八七、二一六二號），本院判決如下：
    主  文
甲○○施用第一級毒品，累犯，處有期徒刑壹年陸月；扣案含第
一級毒品海洛因之白粉伍包（合計淨重零點零陸公克）、壹包（
淨重零點零參公克）、壹包（淨重零點參壹公克）、貳包（合計
淨重零點陸柒公克）、注射針筒共拾伍支、殘渣袋共參個、鏟管
肆支、擣藥器貳組（內含之第一級毒品海洛因殘渣均量微無法秤
重且不能析離）均沒收銷燬之；另扣案之止血帶壹條沒收。又施
用第二級毒品，累犯，處有期徒刑捌月。應執行有期徒刑貳年；
扣案含第一級毒品海洛因之白粉伍包（合計淨重零點零陸公克）
、壹包（淨重零點零參公克）、壹包（淨重零點參壹公克）、貳
包（合計淨重零點陸柒公克）、注射針筒共拾伍支、殘渣袋共參
個、鏟管肆支、擣藥器貳組（內含之第一級毒品海洛因殘渣均量
微無法秤重且不能析離）均沒收銷燬之；另扣案之止血帶壹條沒
收。
    事  實
一、甲○○前於民國八十九年間因施用毒品案件，經本院以八十
    九年度毒聲字第一一九七號裁定送勒戒處所觀察勒戒，因無
    繼續施用毒品傾向，由臺灣臺北地方法院檢察署檢察官以八
    十九年度毒偵緝字第二八七號不起訴處分確定；九十一年間
    又因施用毒品案件，經本院以九十一年度毒聲字第二五０號
    裁定送勒戒處所觀察勒戒，因有繼續施用毒品傾向，再經本
    院以九十一年度毒聲字第四六四號裁定送戒治處所施以強制
    戒治，其後以九十一年度毒聲字第一九二０號裁定停止戒治
    ，所餘戒治期間付保護管束，保護管束期間至九十二年三月
    二日期滿未經撤銷，此部分施用毒品犯行並經本院以九十一
    年度簡字第一二四八號判決有期徒刑六月確定，甫於九十二
    年十二月二十五日易科罰金執行完畢（為累犯）。甲○○又
    於九十三年間因竊盜案件經臺灣桃園地方法院以九十二年度
    易字第三三八號判決有期徒刑八月確定。甲○○另於九十四
    年間分別因施用毒品案件經本院以九十三年度易字第九九八
    號、九十四年度訴字第一四二號、九十四年度易字第七三０
    號判決有期徒刑十一月、十月、十月確定；另於同年間因違
    反槍砲彈藥刀械管制條例案件經本院以九十四年度訴字第四
    四六號判決有期徒刑一年四月確定，上開案件經本院以九十
    四年度聲字第一六四八號裁定定應執行刑為有期徒刑三年九
    月確定。甲○○又於同年間再因施用毒品案件經本院以九十
    四年度訴字第六八號判決有期徒刑八月，其後經臺灣高等法
    院以九十四年度上訴字第一六九五號撤銷原審判決，改判決
    有期徒刑十月確定；同年間另因施用毒品案件經本院以九十
    四年度易字第一五九八號判決有期徒刑一年確定，前開二案
    件並經本院以九十五年度聲字第二０七號裁定定應執行刑為
    有期徒刑一年八月確定。九十五年間則先後因違反槍砲彈藥
    刀械管制條例案件經臺灣板橋地方法院及本院以九十四年度
    訴字第七三０號、九十五年度訴字第三七號判決有期徒刑五
    年十月、七月確定。九十五年間再度因施用毒品案件經本院
    以九十五年度訴字第五三八號判決有期徒刑一年四月、七月
    ，並定應執行刑為有期徒刑一年十月，該判決於九十五年六
    月十二日確定，上開各案均尚未執行。
二、詎甲○○猶不知悔改，另基於施用第一級毒品海洛因之犯意
    ，自九十五年七月一日上午八時許起至同年八月三日上午十
    時許止，在其位於臺北縣新店市○○路住處，將海洛因摻水
    稀釋而以針筒注射方式，多次施用第一級毒品海洛因，而為
    警於下列時間查獲：(一)九十五年七月一日中午十二時五十分
    許，在其住處為警查獲，並扣得海洛因五包（合計淨重零點
    零六公克）及其所有曾用以施用海洛因之針筒五支（內含之
    第一級毒品海洛因殘渣均量微無法秤重且不能析離）。(二)同
    年月二十四日下午五時五十分許，為警在其住處查獲，並扣
    得第一級毒品海洛因一包（淨重零點零三公克）。(三)同年八
    月二日下午四時三十分許，為警在上開住處查獲，並扣得第
    一級毒品海洛因一包（淨重零點三一公克）、殘渣袋一個及
    其所有曾用以施用海洛因之注射針筒八支（內含之第一級毒
    品海洛因殘渣均量微無法秤重且不能析離）。(四)同年八月三
    日下午四時許，為警在前揭住處查獲，並扣得第一級毒品海
    洛因二包（合計淨重零點六七公克）及其所有曾用以施用海
    洛因之鏟管四支、注射針筒二支、殘渣袋二個、擣藥器二組
    （內含之第一級毒品海洛因殘渣均量微無法秤重且不能析離
    ），與甲○○所有用以注射海洛因所用之止血帶一條。
三、甲○○另亦基於施用第二級毒品安非他命之犯意，自九十五
    年七月二十四日為警查獲後採尿時回溯九十六小時內某日時
    （扣除為警查獲時起至採集尿液時止）至同年八月三日凌晨
    二時許止，多次在其上開臺北縣新店市○○路住處施用第二
    級毒品安非他命，而分別於下列時間為警查獲：(一)九十五年
    七月二十四日下午五時五十分為警於其住處查獲。(二)同年八
    月三日下午四時許，又為警在前揭處所查獲。
四、案經臺北縣政府警察局新店分局報告臺灣臺北地方法院檢察
    署檢察官偵查起訴，及移送併辦，併追加起訴。
    理  由
一、訊據被告甲○○對於分別基於施用第一級毒品海洛因、第二
    級毒品安非他命之犯意而多次在上開時間、地點施用海洛因
    、安非他命，並為警於前開時間、地點查獲等情，均坦承不
    諱（見本院九十五年九月二十二日訊問筆錄、九十五年十二
    月五日準備程序筆錄第二頁、審判筆錄第二頁），且其經警
    採集尿液送驗之結果亦分別呈鴉片類陽性反應、安非他命類
    陽性反應，有姓名代碼對照表、台灣檢驗科技股份有限公司
    九十五年七月二十四日、九十五年八月八日、九十五年八月
    二十一日濫用藥物尿液檢驗報告等在卷可稽；又被告於為警
    查獲時所扣得之白粉經鑑定結果，亦確認含第一級第６項毒
    品海洛因成分，有法務部調查局九十五年八月一日調科壹字
    第０二０００八一六三號、九十五年九月十六日調科壹字第
    ０九五二三０一五一六０號、九十五年九月八日調科壹字第
    ０九五二三０一二０二０號鑑定通知書、臺北縣政府警察局
    新店分局查獲涉嫌毒品危害防制條例案件毒品初步鑑驗報告
    單等附卷可憑（見第一九二七號偵查卷第二四、五七、五九
    頁、第一九八七號偵查卷第十九、二十、七七頁、第二一六
    二號偵查卷第二七頁、第二０四四號偵查卷第十九、四八頁
    、本院卷）；復有被告所有用以施用毒品所用之注射針筒共
    十五支、殘渣袋共三個、鏟管四支、擣藥器二組（內含之第
    一級毒品海洛因殘渣均量微無法秤重且不能析離）、止血帶
    一條等扣案可稽，均足佐被告前開出於任意性之自白與事實
    相符，得採為認定事實之證據。被告雖對於九十五年七月二
    十四日為警查獲時之前何時有施用第二級毒品安非他命之犯
    行，不能確認，惟被告先後多次施用多種毒品，且多次為警
    查獲，因此對於其中一次施用行為之時間不能確認，非不可
    想像，又按毒品施用後於尿液中可檢出之時間，受施用劑量
    及頻率、施用方式、飲水量之多寡、個人體質及其代謝情況
    等因素影響，因個案而異，一般可檢出之時間，安非他命為
    一至四天，亦有司法院編印法官辦理刑事案件參考手冊(一)毒
    品危害防制條例部分所附行政院衛生署管制藥品管理局九十
    二年三月十日管檢字第０九二０００一四九五號函可參，是
    被告於九十五年七月二十四日為警查獲採集尿液前九十六小
    時內某日時確有施用第二級毒品安非他命之犯行無誤。
二、又被告前於八十九年間因施用毒品案件，經本院以八十九年
    度毒聲字第一一九七號裁定送勒戒處所觀察勒戒，因無繼續
    施用毒品傾向，由臺灣臺北地方法院檢察署檢察官以八十九
    年度毒偵緝字第二八七號不起訴處分確定；九十一年間又因
    施用毒品案件，經本院以九十一年度毒聲字第二五０號裁定
    送勒戒處所觀察勒戒，因有繼續施用毒品傾向，再經本院以
    九十一年度毒聲字第四六四號裁定送戒治處所施以強制戒治
    ，其後以九十一年度毒聲字第一九二０號裁定停止戒治，所
    餘戒治期間付保護管束，保護管束期間至九十二年三月二日
    期滿未經撤銷，此部分施用毒品犯行並經本院以九十一年度
    簡字第一二四八號判決有期徒刑六月確定，甫於九十二年十
    二月二十五日易科罰金執行完畢，有臺灣高等法院被告前案
    紀錄表可稽，被告確於上開強制戒治執行完畢釋放後五年內
    再分別犯本件施用毒品犯行。是本件事證明確，被告犯行均
    堪認定，均應依法論科。
三、按海洛因、安非他命分別為毒品危害防制條例第二條第二項
    第一款、第二款所規定之第一級、第二級毒品，是核被告所
    為係犯同條例第十條第一項之施用第一級毒品罪、同條例第
    二項之施用第二級毒品罪，其持有海洛因、安非他命均係供
    自己施用，應分別為高度之施用第一級毒品、施用第二級毒
    品犯行所吸收，均不另論罪。被告雖分別於上開期間有多次
    施用第一級毒品海洛因、第二級毒品安非他命之犯行，然刑
    法第五十六條連續犯之規定業於九十四年二月二日修正刪除
    ，並於九十五年七月一日起施行，其立法理由第四項即謂在
    連續犯之規定廢除後，對於部分習慣犯，例如吸毒等犯罪，
    是否會因適用數罪併罰而使刑罰過重產生不合理之現象一節
    ，在實務運用上應可發展接續犯之概念，對於合乎「接續犯
    」或「包括的一罪」之情形，認為構成單一之犯罪，以限縮
    數罪併罰之範圍，而毒品危害防制條例之施用毒品罪具有成
    癮之病患人格特質，構成要件本質上含有習慣性反覆為同一
    施用行為之意涵，而被告在短短一月之間多次為警查獲，可
    認其上開施用第一級毒品海洛因、施用第二級毒品安非他命
    之犯行應分別論以包括的一罪。又被告所犯二罪間，犯意各
    別，罪名不同，應分論併罰之。另查被告前有如事實欄一所
    載犯罪科刑情形，甫於九十二年十二月二十五日易科罰金執
    行完畢，有前揭前案紀錄表在卷可參，於五年以內再故意犯
    本件有期徒刑以上之罪，應分別依刑法第四十七條第一項，
    論以累犯，並分別加重其刑。爰審酌被告前曾因案經判決執
    行，如上所述，素行不端，又曾因施用毒品案件經裁定觀察
    、勒戒及強制戒治，亦有上開前案紀錄表足憑，猶不知戒除
    惡習，一再施用，其所為戕害自己身心，亦對社會治安造成
    危害，惟犯罪後坦承犯行等一切情狀，分別量處如主文所示
    之刑，並定應執行刑。扣案含第一級毒品海洛因之白粉五包
    （合計淨重零點零六公克）、一包（淨重零點零三公克）、
    一包（淨重零點三一公克）、二包（合計淨重零點六七公克
    ）均為毒品危害防制條例第二條第二項第一款所規定之第一
    級毒品，不問屬於犯人與否，均應依同條例第十八條第一項
    前段宣告沒收銷燬之；另扣案之注射針筒共十五支、殘渣袋
    共三個、鏟管四支、擣藥器二組、止血帶一條，均為被告所
    有曾供其施用毒品所用，業據被告供承在卷（見本院九十五
    年十二月五日準備程序筆錄第二頁），其中注射針筒共十五
    支、殘渣袋共三個、鏟管四支、擣藥器二組上所含第一級毒
    品海洛因為毒品危害防制條例第二條第二項第一款所規定之
    第一級毒品，不問屬於犯人與否，應依同條例第十八條第一
    項前段宣告沒收銷燬之，惟因其上之海洛因均量微無法秤重
    ，且無法析離，爰均依上開規定併予宣告沒收銷燬之；至止
    血帶一條應依刑法第三十八條第一項第二款規定宣告沒收。
四、移送併辦之九十五年度毒偵字第一九八七、二０四四、二一
    六二號部分即被告於九十五年七月二十四日、同年八月二日
    、八月三日為警查獲部分所涉施用第一級毒品海洛因部分犯
    行，雖未據檢察官起訴，然與起訴後經本院認定有罪部分為
    包括一罪之關係，為起訴效力所及，本院自得併予審酌。
據上論斷，應依刑事訴訟法第二百七十三條之一、第二百九十九
條第一項前段，毒品危害防制條例第十條第一項、第二項、第十
八條第一項前段，刑法第十一條第一項前段、第四十七條第一項
、第五十一條第五款、第三十八條第一項第二款，判決如主文。
本案經檢察官侯靜雯到庭執行職務
中    華    民    國    95    年    12    月    19    日
                  刑事第四庭    法  官  黎惠萍
上正本證明與原本無異。
如不服本判決，應於判決送達後10日內向本院提出上訴狀 (應抄
附繕本)。
                                書記官  楊麗娟
中    華    民    國    95    年    12    月    20    日
附錄本案論罪科刑法條全文
毒品危害防制條例第十條
施用第一級毒品者，處六月以上五年以下有期徒刑。
施用第二級毒品者，處三年以下有期徒刑。


司法院資訊處製作；財團法人民間司法改革基金會備份。
